臺灣臺南地方法院刑事判決
111年度交簡上字第161號
上  訴  人  
即  被  告  林佳宗




上列上訴人即被告因過失傷害案件，不服本院民國111年5月25日
110年度交簡字第3896號第一審刑事簡易判決（聲請簡易判決處
刑案號：110年度調偵字第2370號），提起上訴，本院管轄之第
二審合議庭判決如下：
    主  文
原判決撤銷。
林佳宗犯過失傷害罪，處拘役肆拾日，如易科罰金，以新臺幣壹
仟元折算壹日。
    事  實
一、林佳宗為考領有適當駕駛執照之人，於民國110年3月18日12
    時55分許，駕駛車牌號碼0000-00號自用小貨車沿臺南市安
    南區安西一街由東往西方向行駛，行經該路段與安通一街之
    交岔路口時，本應注意行經無號誌之交岔路口時，支線道車
    應暫停讓幹線道車先行，且依當時天候晴、日間自然光線、
    柏油路面乾燥、無缺陷、無障礙物且視距良好，客觀上並無
    不能注意之情事，竟疏未注意及此，貿然前行，適林俊榮騎
    乘車牌號碼000-000號普通重型機車，沿安通一街由南往北
    方向行駛至上開交岔路口，亦疏未注意車前狀況並減速慢行
    ，2車因而發生碰撞，致林俊榮人車倒地，受有右胸部挫傷
    、雙側膝部挫擦傷、雙側前臂擦傷、右手小指撕裂傷1.0公
    分（聲請簡易判決處刑書誤載為0.1公分，應予更正）之傷
    害。嗣警據報到場處理，林佳宗於有偵查犯罪權限之公務員
    發覺其犯罪前，向在場員警陳明係肇事車輛之駕駛者，並自
    願接受裁判，而查悉上情。
二、案經林俊榮訴由臺南市政府警察局第三分局報告臺灣臺南地
    方檢察署檢察官偵查後聲請以簡易判決處刑。
    理  由
壹、證據能力部分：
一、按被告以外之人於審判外之言詞或書面陳述，除法律有規定
    者外，不得作為證據，刑事訴訟法第159 條第1 項固定有明
    文。惟被告以外之人於審判外之陳述，雖不符同法第159 條
    之1 至同條之4 規定，而經當事人於審判程序同意作為證據
    ，法院審酌該言詞或書面陳述作成時之情況，認為適當者，
    亦得為證據；又當事人、代理人或辯護人於法院調查證據時
    ，知有同法第159 條第1 項不得為證據之情形，而未於言詞
    辯論終結前聲明異議者，視為有前項之同意，同法第159 條
    之5 第1 項、第2 項亦有明文規定。經查，本判決下述所引
    用被告以外之人於審判外之陳述，檢察官及被告於本院
　　言詞辯論終結前均未聲明異議，本院審酌上開傳聞證據製作
    時之情況，尚無違法不當及證明力過低之瑕疵，亦認以之作
    為證據要屬適當，爰依刑事訴訟法第159 條之5第1 項之規
    定，認均有證據能力。
二、本院以下所引用之非供述證據，均與本件事實具有自然關連
    性，且核屬書證、物證性質，又查無事證足認有違背法定程
    序或經偽造、變造所取得等證據排除之情事，復經本院依刑
    事訴訟法第164 條、第165 條踐行物證、書證之調查程序，
    檢察官及被告對此部分之證據能力亦均不爭執，堪認有證據
    能力。
貳、認定犯罪事實所憑之證據及理由：
一、上述事實，業據被告林佳宗於偵查及本院審理時均坦承不諱
    ，核與證人即告訴人林俊榮於警詢之證述（詳警卷第7頁至
    第9頁）相符，並有奇美醫療財團法人奇美醫院110年3月18
    日診斷證明書、道路交通事故現場圖、道路交通事故調查報
    告表㈠、㈡各1份、現場及車損照片19張在卷（詳警卷第11頁
    、第15頁、第17頁、第19頁、第21頁至第39頁）可稽，足認
    被告上開任意性自白與事實相符，應堪採信。
二、按汽車行駛至無號誌之交岔路口，支線道車應暫停讓幹線道
    車先行，道路交通安全規則第102條第1項第2款定有明文。
    查被告為考領有普通小型車駕駛執照之人，有證號查詢汽車
    駕駛人資料1份在卷（詳警卷第61頁）可參，被告對於上揭
    規定當知悉甚詳，其駕駛車輛行駛於道路上，自應遵守上揭
    規定謹慎行駛。而依卷附之道路交通事故調查報告表㈠所載
    ，本件交通事故發生當時天候晴、日間自然光線、柏油路面
    乾燥、無缺陷、無障礙物、視距良好等情狀，客觀上並無不
    能注意之情事，被告駕車行經前揭交岔路口時，竟疏未注意
    暫停讓行駛於幹線道上告訴人之機車先行，即貿然前行，因
    而與告訴人之機車發生碰撞，致告訴人受有前揭傷害，堪認
    被告對於本件交通事故之發生確有過失，且其過失行為與告
    訴人前揭傷害結果間，具有相當因果關係甚明。又本件經送
    請臺南市車輛行車事故鑑定會就肇事原因進行鑑定，鑑定結
    果亦認被告駕駛自用小貨車，支線道車未讓幹線道車先行，
    為肇事主因，告訴人駕駛普通重型機車，無號誌路口，未注
    意車前狀況，未減速慢行，為肇事次因等情，有該鑑定會11
    1年4月29日南市交鑑字第1110574115號函暨所附南鑑000000
    0案鑑定意見書1份在卷（詳交簡卷第59頁至第62頁）可參，
    亦足以佐證被告就本件交通事故之發生確有過失無訛。至告
    訴人雖亦因未注意車前狀況及減速慢行，而就本件交通事故
    之發生與有過失，僅係對被告量刑之審酌因素，無解於被告
    應負之過失責任，併予敘明。
三、綜上所述，本案事證明確，被告過失傷害犯行洵堪認定，應
    依法論科。
參、論罪科刑及撤銷原審判決之理由：
一、論罪部分：
　　核被告所為，係犯刑法第284條前段之過失傷害罪。又被告
    於肇事後留在現場，且係於有偵查犯罪權限之公務員尚未發
    覺何人犯罪前，即主動向據報到場處理之員警坦承其為肇事
    車輛駕駛人，有臺南市政府警察局第三分局交通分隊道路交
    通事故肇事人自首情形紀錄表1份在卷（詳警卷第47頁）可
    佐，且被告於偵查中並無逃避檢警偵辦之情，堪認被告於前
    開犯行未發覺前即自首並有接受裁判之意，合於刑法第62條
    前段自首規定之要件，爰依該規定減輕其刑。
二、原審以被告罪證明確，予以論罪科刑，固非無見。然按刑罰
    之量定，固屬法院自由裁量之職權行使，惟刑事審判之量刑
    ，旨在實現刑罰權之分配的正義，故法院對科刑判決之被告
    量刑，應符合罪刑相當原則，使罰當其罪，以契合人民之法
    律感情。此所以刑法第57條明定科刑時應審酌一切情狀，尤
    應注意該條所列各款情形，以為科刑輕重之標準。若違反比
    例原則、平等原則時，自有濫用裁量權之違法（最高法院
　　95年度台上字第1770號判決意旨參照）。查被告行經無號誌
    之交岔路口時，固有支線道車未暫停讓幹線道車先行之過失
    ，為肇事主因，然告訴人亦有疏未注意車前狀況並減速慢行
    之過失，為肇事次因，而告訴人所受傷勢為右胸部挫傷、雙
    側膝部挫擦傷、雙側前臂擦傷、右手小指撕裂傷1.0公分，
    所受傷勢非重，是審酌被告及告訴人之過失情節、告訴人傷
    勢程度，原審就被告所為之過失傷害犯行判處有期徒刑2月
    ，顯然過重，被告以原審量刑過重為由上訴，為有理由。原
    審判決既有上開量刑裁量未臻妥適之違誤，自應由本院合議
    庭予以撤銷改判。
三、爰審酌被告疏未注意遵守相關道路交通法規，駕車行經無號
    誌之交岔路口，未禮讓幹線道車先行，致告訴人受有前揭傷
    害，殊為不該，復考量被告與告訴人之過失情節，及告訴人
    所受傷勢尚屬輕微，暨被告犯後坦承犯行之態度，兼衡被告
    僅能賠償告訴人新臺幣（以下同）2萬元，告訴人要求被告
    賠償34萬元，致雙方無法達成和解，暨被告自述國中畢業之
    智識程度，現在監執行等一切情狀，量處如主文所示之刑，
    並諭知易科罰金之折算標準。
據上論斷，依刑事訴訟法第455條之1第1項、第3項、第369條第1
項前段、第364條、第299條第1項前段，刑法第284條前段、第62
條前段、第41條第1項前段，刑法施行法第1條之1第1項，判決如
主文。
本案經檢察官蘇榮照聲請以簡易判決處刑，經檢察官蘇聖涵到庭
執行職務。
中　　華　　民　　國　　111 　年　　8 　　月　　10　　日
　　　　　　　　　刑事第八庭  審判長  法　官　鄭燕璘
　　　　　　　　　
　　　　　　　　　                    法  官  郭瓊徽
　　　　　　　　　
　　　　　　　　　                    法  官  陳碧玉
以上正本證明與原本無異
如不服本判決應於收受本判後20日內向本院提出上訴書狀，並應
敘述具體理由。其未敘述上訴理由者，應於上訴期間屆滿後20日
內向本院補提理由書狀（均須按他造當事人之人數附繕本）「切
勿逕送上級法院」。
       　　　　　　　　　　　　　　　 書記官　楊玉寧
中　　華　　民　　國　　111 　年　　8 　　月　　10　　日
附錄本案論罪科刑法條全文：
中華民國刑法第284條
因過失傷害人者，處1年以下有期徒刑、拘役或10萬元以下罰金
；致重傷者，處3年以下有期徒刑、拘役或30萬元以下罰金。